臺灣臺南地方法院民事裁定
110年度家調裁字第19號
                                   110年度家調裁字第29號
聲  請  人  孫ＯＯ  

            孫ＯＯ  


相  對  人  簡ＯＯ  

上列當事人間請求減輕或免除扶養義務事件，本院裁定如下：
    主      文
一、聲請人孫ＯＯ、孫ＯＯ對於相對人簡ＯＯ之扶養義務，均應予免除
    。
二、程序費用合計新台幣2,000元，由相對人負擔。
    事實及理由
一、本件聲請減輕或免除扶養義務事件，為兩造不得處分之事項
    ，然聲請人主張對於相對人有免除扶養義務之事實存在，為
    相對人所不爭執，兩造復依據家事事件法第33條第1項，合
    意聲請法院為裁定，此有民國109年12月23日合意程序筆錄
    在卷可稽，本院自應依前揭規定為裁定。
二、按直系血親相互間，互負扶養之義務，民法第1114條第1款
    固有明文。惟按受扶養權利者有下列情形之一，由負扶養義
    務者負擔扶養義務顯失公平，負扶養義務者得請求法院減輕
    其扶養義務：對負扶養義務者、其配偶或直系血親故意為
    虐待、重大侮辱或其他身體、精神上之不法侵害行為。對
    負扶養義務者無正當理由未盡扶養義務。受扶養權利者對負
    扶養義務者有前項各款行為之一，且情節重大者，法院得免
    除其扶養義務。民法第1118條之1第1項、第2項亦有明文。
三、本件聲請意旨略以：父母親離異時，聲請人孫ＯＯ6歲、妹妹
    孫ＯＯ5歲，弟弟才剛出生。從此之後，我們三姊弟就由父親
    一人單獨扶養，父親為公務人員，常常下班後要打理全家伙
    食、清潔衣物及整理家務，聲請人身為長女，自小就要負起
    母職，管教弟妹的生活起居。聲請人在國中時有跟同學一起
    去找媽媽，看見媽媽再嫁，生了二小孩，「媽媽」變成只是
    一個代名詞，讓我覺得已經不是我們三姊弟的母親，彷彿我
    們才是局外人，從此就過著二個不相干的家庭生活。聲請人
    等自幼由父親獨力扶養長大，相對人則未盡扶養義務，為此
    ，聲請免除對於相對人之扶養義務等語。
四、經查：
  ㈠聲請人等主張兩造為母女關係乙節，業據提出戶籍謄本為憑
    ，並經本院依職權查詢相關戶籍資料在卷可查，可信聲請人
    二人對於相對人負有法定扶養義務。
　㈡又據相對人陳稱：伊罹患帕金森型輕度失智症，小女兒車禍
    腦損傷，由其擔任輔佐人，生活清苦乙節，則有本院106年
    度輔宣字第303號裁定附卷可參。再經本院調查，相對人名
    下無所得，財產僅有西元2001年份之汽車乙輛，及每月領有
    生活補助費7,759元，此有稅務電子閘門財產所得調件明細
    表及台南市社會局函附卷可參，以相對人每月受領之生活補
    助費，顯難以負擔日常生活所需之必要費用，可認有受聲請
    人等扶養之需要。　　
  ㈢然聲請人等主張：相對人於二人年幼時即與父親離異，聲請
    人等係由父親獨力扶養長大，相對人已另組家庭及生育子女
    ，並未扶養或照顧伊姊弟三人等情，則為相對人所承認，並
    陳稱：伊不用聲請人照顧等語在卷。兩造並於調解期日就下
    列事實，製作合意程序筆錄：
  ⒈相對人與關係人孫ＯＯ於58年離婚後，即未照顧、扶養聲請人
    二人。
  ⒉相對人無正當理由未盡扶養義務且情節重大。
  ⒊聲請人孫ＯＯ（從事房仲工作、收入不穩定、離婚育一名子女
    ）；聲請人孫ＯＯ(打零工、收入不穩定、離婚育三名子女)，
    需負擔家計，皆無餘力支付相對人生活所需之相關費用。
  ㈣綜上調查，相對人名下財產無價值，亦無收入，僅賴每月7,7
    59元之中低收入老人生活津貼維生，顯難以維持生活，而有
    受聲請人等扶養之需要。但相對人於聲請人等學齡前即與聲
    請人之父親離婚，並已另組家庭及生育子女，對於聲請人等
    鮮少聞問，並未照顧或扶養聲請人等，於調解時對於大女兒
    即聲請人孫ＯＯ已無印象，對於二女兒即聲請人孫ＯＯ則印象模
    糊，親子關係甚為疏離，徒有母女之名而無母女之實。聲請
    人二人係由父親獨力扶養長大，相對人則無正當理由對於聲
    請人二人未盡扶養義務，且情節已達重大之程度。從而，聲
    請人二人請求免除對於相對人之扶養義務，核與民法第1118
    條之1第2項之規定相符，為有理由，應予准許。
五、依家事事件法第33條、第97條，非訟事件法第21條第2項、
    第24條第1項，民事訴訟法第78條，裁定如主文。
中　　華　　民　　國　　110 　年　　2 　　月　　19　　日
                  家事法庭      法　官　許蕙蘭
以上正本係照原本作成。
如對本裁定抗告須於裁定送達後10日內向本院提出抗告狀及其繕
本，並應繳納抗告費新臺幣1,000元。
中　　華　　民　　國　　110 　年　　2 　　月　　20　　日
                                書記官　林書婷